臺灣高等法院刑事判決
110年度交上易字第227號
上  訴  人  
即  被  告  吳政昌




選任辯護人  曾宿明律師
上列上訴人即被告因公共危險案件，不服臺灣士林地方法院110
年度交易字第34號，中華民國110年6月1日第一審判決（起訴案
號：臺灣士林地方檢察署109年度偵字第18960號），提起上訴，
本院判決如下：
    主  文
上訴駁回。
    事  實
一、吳政昌於民國109年11月3日3、4時許，在臺北市士林區中山
    北路5段某超商外飲用含有酒精之飲料，明知飲酒後已達不
    能安全駕駛動力交通工具之程度，竟仍基於酒後駕駛動力交
    通工具之故意，自該處駕駛車牌號碼000-0000號自用小客車
    離去。嗣於同日9時20分許，行經臺北市○○區○○路0段000巷0
    0號前，撞擊行人周新，致周新受有雙膝鈍挫傷之傷害（過
    失傷害部分未據告訴），吳政昌旋駕車將周新送往三軍總醫
    院附設民眾診療服務處（下稱三總），吳政昌於同日11時14
    分許，在三總經據報前來處理之警員檢測其吐氣所含酒精濃
    度達每公升0.46毫克，而悉上情。
二、案經臺北市政府警察局內湖分局報告臺灣士林地方檢察署檢
    察官偵查起訴。 
    理  由
壹、證據能力
一、按被告以外之人於審判外之言詞或書面陳述，除法律有規定
    者外，不得作為證據；又被告以外之人於審判外之陳述，雖
    不符刑事訴訟法第159條之1至第159條之4之規定，而經當事
    人於審判程序同意作為證據，法院審酌該言詞陳述或書面陳
    述作成時之情況，認為適當者，亦得為證據。當事人、代理
    人或辯護人於法院調查證據時，知有第159條第1項不得為證
    據之情形，而未於言詞辯論終結前聲明異議者，視為有前項
    之同意，刑事訴訟法第159條第1項及第159條之5分別定有明
    文。經查，本判決下列所引用上訴人即被告吳政昌（下稱被
    告）以外之人於審判外之陳述，檢察官、被告及辯護人對於
    證據能力無爭執，迄於本院言詞辯論終結前均未聲明異議，
    本院審酌上開證據資料作成時之情況，尚無違法不當或證明
    力明顯過低之瑕疵，亦認為以之作為證據應屬適當，爰依上
    開規定，認前揭證據資料均有證據能力。
二、當事人酒精測定紀錄表具證據能力
　㈠按除法律另有規定外，實施刑事訴訟程序之公務員因違背法
    定程序取得之證據，其有無證據能力之認定，應審酌人權保
    障及公共利益之均衡維護，刑事訴訟法第158條之4定有明文
    。而法官於個案權衡時，允宜斟酌①違背法定程式之情節。②
    違背法定程式時之主觀意圖。③侵害犯罪嫌疑人或被告權益
    之種類及輕重。④犯罪所生之危險或實害。⑤禁止使用證據對
    於預防將來違法取得證據之效果。⑥偵審人員如依法定程式
    有無發現該證據之必然性。⑦證據取得之違法對被告訴訟上
    防禦不利益之程度等各種情形，以為認定證據能力有無之標
    準，俾能兼顧理論與實際，而應需要（上開條文立法理由參
    照）。
　㈡次按對汽車駕駛人實施本條例第35條第1項第1款測試之檢定
    時，應以酒精測試儀器檢測且實施檢測過程應全程連續錄影
    ，並依下列程序處理：一、實施檢測，應於攔檢現場為之。
    但於現場無法或不宜實施檢測時，得向受測者說明，請其至
    勤務處所或適當場所檢測。二、詢問受測者飲用酒類或其他
    類似物結束時間，其距檢測時已達15分鐘以上者，即予檢測
    。但遇有受測者不告知該結束時間或距該結束時間未達15分
    鐘者，告知其可於漱口或距該結束時間達15分鐘後進行檢測
    ；有請求漱口者，提供漱口。三、告知受測者儀器檢測之流
    程，請其口含吹嘴連續吐氣至儀器顯示取樣完成。受測者吐
    氣不足致儀器無法完成取樣時，應重新檢測。四、因儀器問
    題或受測者未符合檢測流程，致儀器檢測失敗，應向受測者
    說明檢測失敗原因，請其重新接受檢測；汽車駕駛人拒絕配
    合實施本條例第35條第1項第1款檢測者，有肇事者，強制移
    由受委託醫療或檢驗機構對其實施血液或其他檢體之採樣或
    測試檢定，違反道路交通管理事件統一裁罰基準及處理細則
    （下稱裁罰基準及處理細則）第19之2條第1項第1款、第2款
    、第3款、第4款、第5項第3款分別定有明文。次按警察機關
    對道路交通事故現場，應就下列事項詳加勘察、蒐證、詢問
    關係人，據以分析研判：…三、駕駛人身心狀況與人、車損
    傷之痕跡、程度及附著物之狀況；肇事之汽車駕駛人拒絕接
    受或無法實施酒精濃度測試，或疑似吸食毒品、迷幻藥、麻
    醉藥品及其相類似之管制藥品者，警察機關應將其強制移由
    受委託醫療或檢驗機構對其實施血液或其他檢體之採樣及測
    試檢定，道路交通事故處理辦法第10條第1項第3款、第5項
    亦定有明文。
　㈢被告辯稱：員警實施呼氣酒精濃度測試過程，未告知得拒測
    、得要求飲用水之權利，酒測不符合規範，當時我在車上，
    員警趴在我的窗戶上，直接拿吹嘴給我吹云云（見審交易11
    90卷第30頁，交易34卷第92頁，本院卷第56、59、92頁），
    辯護人辯稱：警詢中被告已質疑測量時員警未親自開封吹嘴
    ，可能發生因汙染或殘留酒精而誤導酒測值之情形，員警卻
    未即時重測，且未全程錄音錄影，違反法定程序，具有重大
    瑕疵，故所取得之酒精呼氣測定紀錄表應無證據能力云云（
    見本院卷第23至30、58、109至111頁）。經查：
　⒈證人周新（下逕稱姓名）證稱：109年11月3日我沿臺北市內
    湖區成功路3段187巷3弄由東往西方向步行，於同日9時20分
    許，遭被告駕駛車輛撞擊我的後背，案發後，被告開車送我
    去三總就醫等語（見偵18960卷第13至14頁），參以被告供
    稱：案發時周新在我車輛副駕駛座前面跪下來等語（見本院
    卷第107、108頁）。又證人即執行酒測員警伏自強（下逕稱
    姓名）證稱：因接獲交通事故通報而前往成功路3段現場，
    我跟被告確認行駛路線及案發經過，發現被告眼睛充滿血絲
    、臉頰微微泛紅，疑似為酒後駕車之面容，並請周新及被告
    至附近里民活動中心等我，我在警車上繪製表格及製作相關
    資料，約5至10分鐘，當我到里民活動中心時，其他人說被
    告載周新至三總就醫，我便前往三總；我到三總後，先到急
    診室了解周新之狀況，並請被告同行女性友人王惠（下逕稱
    姓名）通知被告到急診室，直到周新完成治療準備離開三總
    時，被告才出現在急診室前面；我對車內駕駛座上之被告告
    知酒測處罰數字的標準，取出新的吹嘴請被告拆開，儀器完
    成歸零後請被告查看，便開始實施酒測，過程中被告疑似緊
    張失敗數次之後才成功，測得被告酒測值為0.46mg/l，我有
    請被告查看這數值，並將表單印出來請被告簽名，被告開始
    有點抗拒，連同王惠均無法接受這個結果，我將未經被告簽
    名之酒測單及儀器檢驗合格報告交給康寧派出所警員處理，
    便返回駐地製作交通卷，把密錄器拿出來要製作影音檔時，
    才發現沒有電、沒有全程錄音錄影，我在執行酒測當下以為
    有開啟電源，我沒有故意不錄音錄影，這是我第一次發生這
    種情形等語（見交易34卷第93至100頁），復有臺北市政府
    警察局內湖分局110年4月8日北市警內分交字第1103009904
    號函暨所附伏自強職務報告（見交易34卷第21至23頁）在卷
    可參，況被告自承：伏自強敲我玻璃說要酒測，我反問為何
    要酒測，伏自強告知是因為肇事等語（見交易34卷第92頁）
    ，可知伏自強因接獲通報肇事而前往處理，且告知被告因涉
    嫌肇事依法需進行酒測一事後，依上開規定對被告實施酒精
    濃度檢測，自屬合法。被告無拒測之權利，員警當無告知有
    拒測之權利之可能，被告辯稱員警未告知拒測之權利，程序
    不合法云云，並無理由。
　⒉又被告自承其於109年11月3日3、4時許有飲用酒類等情（詳
    後述），距離被告為警檢測其吐氣所含酒精濃度之時間（即
    同日11時14分許），已逾15分鐘，依上開規定，即可逕予檢
    測，無需提供漱口或再行等待15分鐘始施行酒測，縱被告所
    稱伏自強未告知得要求飲用水乙情為真，亦於法並無不合。
　⒊本案對被告施測之酒測器，於109年2月6日經財團法人台灣電
    子檢驗中心檢定合格，有效期限至110年2月28日或使用次數
    達1,000次，被告於109年11月3日受檢測時，為該酒測器第2
    20次實施酒精濃度測試等情，有呼氣酒精測試器檢定合格證
    書1份（見偵18960卷第17頁）、酒精測定紀錄表上案號欄記
    載「220 」（見偵18960卷第29頁）可佐，可見本案使用之
    酒測器經檢驗合格使用，不存在任何足影響儀器有效性之情
    狀。復觀卷附酒精測定紀錄表1紙（見偵18960卷第16頁），
    記載「歸零：0.00mg/l 11：13」、「測定值0.46mg/l 11：
    14」，堪認員警於當日11時14分許對被告實施吐氣酒測前，
    確有於11時13分許先將酒測器歸零，佐以伏自強證稱係使用
    被告拆封之新吹嘴實施酒測等情，堪認本案員警係依規定使
    用合格酒測器、由被告拆封之新吹嘴對之實施呼氣酒測。被
    告及辯護人所辯，均屬事後卸責之詞，與事實不符，自無足
    取。
  ⒋伏自強返回駐地製作交通卷時始發現密錄器沒電、未就執行
    酒測過程全程錄音錄影等情，已如前述，又經原審向臺北市
    政府警察局內湖分局函索本件酒測過程之錄影檔案，經該局
    函覆以警員執行過程中因電源不足未能錄音錄影等情，有該
    分局110年4月8日北市警內分交字第1103009904號函及職務
    報告各1份可按（見交易34卷第21頁至第22頁），可知本案
    員警未依規定全程連續錄影。然查伏自強對被告實施酒測時
    ，確實有開啟密錄器，僅因疏未注意電源，致未能攝錄存檔
    ，而未錄及被告實施吐氣酒精濃度檢測成功過程，就違背法
    定程序之情節及主觀意圖而言，難謂伏自強有故意違法且情
    節重大；就抑制違法偵查而言，伏自強係因被告駕車肇生車
    禍事故，依法對被告實施酒測，密錄器雖未錄及被告實施吐
    氣酒測成功過程，但此並不影響警員執勤之合法性，若禁止
    酒精測定紀錄表作為證據使用，並無抑制違法偵查之效；就
    侵害被告權益輕重及犯罪所生實害而言，被告所犯酒後駕車
    之公共危險罪以呼氣酒精測試值之檢驗方式，即可輕易獲悉
    其犯行，認侵害被告權益並非嚴重；又考諸實際執行酒測時
    ，應全程連續錄影之規定，核其規範目的，係為使警察執行
    稽查職務時，在藉由確實踐行該規定所揭示實施檢測過程應
    全程連續錄影之蒐證結果以利爭議之釐清，如此可有效杜絕
    受測人之疑慮而有益交通安全秩序之維護，而刑法第185條
    之3所保護者為道路交通安全，以防止交通事故發生，係攸
    關所有用路人生命、身體權益之保障，相較於違反道路交通
    管理事件統一裁罰基準及處理細則制訂目的，當然重要。是
    本院依刑事訴訟法第158條之4規定權衡後，認酒精測定紀錄
    表有證據能力。被告及辯護人指摘員警未告知可拒測、可飲
    水、全程錄影等違反法定程序，無證據能力云云，均不可採
    。
三、另本案以下所引用之非供述證據，並無證據證明係實施刑事
    訴訟程序之公務員違背法定程序所取得，且經本院於審理時
    合法踐行調查程序，自應認均具有證據能力，得作為證據。
貳、認定犯罪事實所憑之證據及理由
    訊據被告固坦承於上開時、地飲酒，且駕駛車輛自臺北市○○
    區○○○市○○區○○路0段000巷00號前等事實，然矢口否認有何
    不能安全駕駛交通工具犯行，辯稱：我開車時距離先前喝酒
    時間已過那麼久，酒測值不可能那麼高云云（見本院卷第58
    、92、106頁），辯護人辯稱：當時被告駕車載周新前往三
    總急診就醫時，車內乘客即王惠、周新、證人陳余東（下逕
    稱姓名）均未發現被告眼睛有血絲或渾身酒味、有酒駕之情
    形，又伏自強擔任交通隊員警長達7年，資歷、經驗豐富，
    為何在出發前未檢查密錄器是否有電？其於原審時對於何時
    發現密錄器沒電乙節，先後證述不一，益見其避重就輕，所
    言不實，被告體內不可能殘存酒精測定紀錄表所載之酒精濃
    度云云（見本院卷第23至30、109至111頁）。經查：
一、被告於上開時、地飲用含有酒精成分之飲料後，駕車撞擊周
    新，致周新受有雙膝鈍挫傷之傷害，且被告將周新載送至三
    總急診就醫後，經員警實施呼氣酒測，測得其吐氣所含酒精
    濃度達每公升0.46毫克等情，經周新（見偵18960卷第13至1
    5、23頁）、伏自強（見交易34卷第93至100頁）證述明確，
    並有財團法人台灣電子檢測中心呼氣酒精測試器檢定合格證
    書1份（見偵18960卷第17頁）、三總診斷證明書1份（見偵1
    8960卷第18頁）、道路交通事故現場圖、道路交通事故調查
    報告表㈠、㈡、補充資料表各1份（見偵18960卷第22、24至26
    頁）、臺北市政府警察局內湖分局道路交通事故當事人酒精
    測定紀錄表1份（見偵18960卷第29頁）、現場及周新傷勢照
    片1份（見偵18960卷第30至31頁）在卷可稽，且為被告所不
    否認，是被告飲用含有酒精成分之飲料，復駕車肇事，且其
    吐氣所含酒精濃度達每公升0.46毫克而駕駛動力交通工具等
    節，已堪認定。
二、被告及辯護人所辯不足採信之理由
　㈠伏自強於原審時固先證稱：我是在酒測完、在醫院急診室門
    口發現密錄器沒電等語，後改稱：我是在返回駐地，把密錄
    器拿出來要製作影音檔時，才發現沒電等語（見交易34卷第
    97至98頁），然經辯護人向之確認，伏自強隨即表示：我前
    面是聽錯辯護人的問題，我是回答酒測完之後才發現沒有電
    ，並不是說酒測完之後多久，一般來說要回到駐地製作影音
    檔時才會去查詢密錄器等語（見交易34卷第98頁），伏自強
    已說明前後所述關於是在何一地點發現密錄器沒電乙節不同
    之理由係出於誤解問題所致，並加以確認更正，尚難認伏自
    強之所有證詞均不可採。辯護人據此主張伏自強所述均難憑
    採云云，不足採信。
　㈡被告及辯護人雖辯稱當時車內乘客均未察覺其有酒駕之情，
    且酒測時距離被告飲酒時已有相當時間，被告體內不可能殘
    存酒精測定紀錄表所載之酒精濃度云云。然查：
　⒈王惠證稱：我為被告女友，被告有沒有喝酒我非常清楚，如
    果他有喝酒，我絕對不會讓他開車，當時我沒有看到被告眼
    睛充滿血絲跟臉頰泛紅。被告在家時會喝酒，只要喝一瓶啤
    酒就會散發很濃的酒味，就是沒聞到酒味我才讓被告開車等
    語（見本院卷第93至98頁），然與被告自承於案發當日3、4
    時許，飲用含有酒精之飲料等語（見交易34卷第92頁，本院
    卷第109頁）已有不符，況王惠身為被告女友，不排除其基
    於與被告之情誼，而為偏袒被告之虞之證述，尚僅憑王惠之
    前開證述，遽為被告有利之認定。
　⒉周新證稱：我不知道被告有無飲酒等語（見偵18960卷第14頁
    ），且陳余東證述內容未提及被告是否酒後駕車乙節（見偵
    18960卷第19頁）；證人即巡邏員警黃后麟（下逕稱姓名）
    供稱：沒有注意被告是否眼睛血絲、臉頰泛紅或其他酒駕外
    觀等語（見本院卷第100至104頁），然每人對於氣體嗅覺、
    視覺感官之敏感程度本有不同，不同人之分辨氣味敏感度本
    存在差異，而駕車是否平穩亦屬受限個人主觀，尚難以周新
    、陳余東、黃后麟未嗅聞被告身上之酒味或查知其駕車平穩
    即認被告並無飲酒達不能安全駕駛動力交通工具之程度駕車
    之情。是被告及辯護人所辯，顯屬臆測之詞，自難信實。
三、綜上，被告及辯護人辯解均不可採，本案事證已臻明確，被
    告犯行洵堪認定，應依法論科。　　　　
參、論罪科刑
一、核被告所為，係犯刑法第185條之3第1項第1款之駕駛動力交
    通工具而吐氣所含酒精濃度達每公升0.25毫克以上罪。
二、被告前因公共危險（駕駛動力交通工具而吐氣所含酒精濃度
    達每公升0.25毫克以上）案件，㈠經臺灣士林地方法院以105
    年度湖交簡字第427號判決判處有期徒刑4月確定，於105年8
    月23日易科罰金執行完畢；㈡經同法院以107年度湖交簡字第
    78號判決判處有期徒刑5月，併科罰金新臺幣（下同）6萬元
    確定，於107年7月30日徒刑易科罰金執行完畢；㈢經同法院
    以108年度審交易字第620號判決判處有期徒刑7月，上訴後
    經本院以108年度交上易字第381號判決上訴駁回確定，於10
    9年10月29日縮刑期滿執行完畢等情，有本院被告前案紀錄
    表附卷可參。被告於前開執行完畢後5年內，故意再為本件
    犯行，為累犯，依司法院大法官釋字第775號解釋意旨，經
    審酌本案與前案罪質相同、犯罪情節、被告一切情狀及所應
    負擔之罪責，暨其顯未因前案有期徒刑執行完畢而心生警惕
    ，謹慎行事，反而漠視法紀而再犯，足徵其具有特別惡性及
    刑罰反應力薄弱之情狀，而有加重其刑之必要，爰依刑法第
    47條第1項規定，加重其刑。
肆、駁回上訴之理由
    原審同上開有罪之認定，以被告上開犯行事證明確，適用刑
    法第185條之3第1項第1款、第47條第1項等規定，並審酌被
    告前有多次酒後駕車遭法院判刑且執行完畢之紀錄，猶不知
    警惕悔改，竟漠視政府對酒後不駕駛動力交通工具之法令宣
    導，罔顧自己生命、身體及公眾往來之安全，再犯本件公共
    危險罪，已屬五犯，且其辯稱：在本案之前我不是酒駕4次
    ，是3次云云，顯見其輕忽酒後駕車所可能造成之潛在性危
    險，法治觀念薄弱，難以輕縱，此次並實際造成其他用路人
    傷害，且犯後否認犯行，併考量被告本件酒精濃度呼氣值高
    達每公升0.46毫克、暨其自陳之智識程度、家庭生活狀況、
    工作情形，及檢察官具體求處有期徒刑10月以上，尚稱相當
    等一切情狀，量處有期徒刑10月。經核原審認事用法並無違
    誤，量刑亦屬妥適。被告上訴意旨猶執前詞否認犯行，指摘
    原審判決認定事實有誤為不當，就原審依職權為證據取捨及
    心證形成事項，持憑己見而為不同評價，反覆爭執，難認其
    上訴為有理由，應予駁回。
據上論斷，應依刑事訴訟法第368條，判決如主文。
本案經檢察官黃仙宜提起公訴，檢察官羅松芳到庭執行職務。
中　　華　　民　　國　　110 　年　　11　　月　　30　　日
                  刑事第十二庭  審判長法　官  陳如玲
                                      法　官  魏俊明
                                      法　官  蔡如惠 
以上正本證明與原本無異。
不得上訴。
                                      書記官  宗志強
中　　華　　民　　國　　110 　年　　11　　月　　30　　日
附錄：本案論罪科刑法條全文
中華民國刑法第185條之3
駕駛動力交通工具而有下列情形之一者，處2年以下有期徒刑，
得併科20萬元以下罰金：
一、吐氣所含酒精濃度達每公升零點二五毫克或血液中酒精濃度
    達百分之零點零五以上。
二、有前款以外之其他情事足認服用酒類或其他相類之物，致不
    能安全駕駛。
三、服用毒品、麻醉藥品或其他相類之物，致不能安全駕駛。
因而致人於死者，處3 年以上10年以下有期徒刑；致重傷者，處
1 年以上7 年以下有期徒刑。